臺灣彰化地方法院刑事判決　　　　　　　100年度訴字第294號
公　訴　人　臺灣彰化地方法院檢察署檢察官
被　　　告　楊峪豪
上列被告因違反毒品危害防制條例案件，經檢察官提起公訴（10
0 年度毒偵字第138 號），本院合議庭裁定由受命法官獨任進行
簡式審判程序，茲判決如下：
    主  文
楊峪豪施用第二級毒品，處有期徒刑肆月；又施用第一級毒品，
處有期徒刑捌月，扣案之第一級毒品海洛因壹包（驗前淨重零點
零貳捌伍公克，驗餘淨重零點零貳柒捌公克）沒收銷燬之，注射
針筒壹支沒收。應執行有期徒刑拾月，扣案之第一級毒品海洛因
壹包（驗前淨重零點零貳捌伍公克，驗餘淨重零點零貳柒捌公克
）沒收銷燬之，注射針筒壹支沒收。
    犯罪事實
一、楊峪豪前於民國99年間因施用第1 級毒品案件，經本院以99
    年度訴字第925 號刑事判決判處有期徒刑7 月，經上訴由臺
    灣高等法院臺中分院於99年10月12日以99年度上訴字第1945
    號刑事判決駁回上訴，並於99年11月15日確定，現執行中【
    不構成累犯】。其前於97年間因施用毒品案件，經臺灣臺中
    地方法院以97年度毒聲字第857 號裁定送勒戒處所觀察、勒
    戒，經抗告由臺灣高等法院臺中分院以97年度毒抗字第1245
    號裁定駁回抗告確定後，認有繼續施用毒品之傾向，復經臺
    灣臺中地方法院以98年度毒聲字第129 號裁定令入戒治處所
    施以強制戒治已滿6 月，而無繼續執行必要，並於98年12月
    16日強制戒治執行完畢釋放，再由臺灣臺中地方法院檢察署
    檢察官以99年度戒毒偵字第11號為不起訴處分確定。詎其仍
    不知悔改，明知海洛因及甲基安非他命，分別業經公告為毒
    品危害防制條例第2 條第2 項第1 、2 款所列管之第1 、2
    級毒品，不得非法持有、施用，復個別基於施用第2 級毒品
    甲基安非他命、第1 級毒品海洛因之犯意，於98年12月16日
    強制戒治執行完畢釋放後5 年內，(一)於100 年1 月6 日上午
    約8 、9 時許即施用海洛因之前之某時，在臺中市○里區○
    里路路旁某處，將甲基安非他命以鋁箔紙隔熱燒烤吸食煙霧
    之方式，施用第2 級毒品甲基安非他命1 次；(二)另於100 年
    1 月6 日上午約8 、9 時許即前揭施用甲基安非他命完畢後
    之某時，亦在上揭地點處，將海洛因摻水以注射針筒注射入
    體內之方式，施用第1 級毒品海洛因1 次。嗣經警方於100
    年1 月6 日下午5 時許，在彰化縣田中鎮○○街91號前臨檢
    而查獲，並扣得其所有供前揭施用海洛因後所剩餘之第1 級
    毒品海洛因1 包（驗前淨重0.0285公克，驗餘淨重0.0278公
    克）、供前揭施用海洛因所用之注射針筒1 支，且於同日下
    午5 時47分採尿送驗後，始知上情。
二、案經彰化縣警察局田中分局報請臺灣彰化地方法院檢察署檢
    察官偵查起訴。
    理  由
一、本案被告楊峪豪所犯，均係死刑、無期徒刑、最輕本刑為3
    年以上有期徒刑以外之罪，其於準備程序就前揭被訴事實為
    有罪之陳述，經受命法官告知簡式審判程序之旨，並聽取其
    與公訴人之意見後，本院認無不得或不宜改依簡式審判程序
    進行之處，爰依刑事訴訟法第273 條之1 第1 項、第284 條
    之1 ，裁定本案由受命法官獨任進行簡式審判程序，合先敘
    明。
二、訊據被告對其於上揭時、地，分別施用第2 級毒品甲基安非
    他命及第1 級毒品海洛因各1 次之事實，於本院審理時均坦
    承不諱（參見本院100 年3 月16日審判筆錄），並有扣案物
    品及查獲現場照片共計3 張（參見偵查卷宗第29頁）附卷可
    參，另有扣案粉末1 包（驗前淨重0.0285公克，驗餘淨重0.
    0278公克），經送驗後係第1 級毒品海洛因，此有行政院衛
    生署草屯療養院100 年1 月27日草療字鑑字第1000100139號
    鑑定書1 紙（參見偵查卷宗第52頁）附卷可參；而該包海洛
    因係被告於犯罪事實欄一(二)所示之施用海洛因後所剩餘，至
    扣案之注射針筒1 支，亦係被告所有供其前揭施用第1 級毒
    品海洛因所用之物，業經被告於本院審理中陳述明確。另查
    ：
  (一)被告係於100 年1 月6 日下午5 時47分，經警方採集被告尿
    液送驗結果，分別呈嗎啡、甲基安非他命陽性反應，此有詮
    昕科技股份有限公司100 年1 月21日報告編號00000000號濫
    用藥物尿液檢驗報告及應受尿液採驗人尿液檢體採集送驗紀
    錄表各1 紙（參見偵查卷宗第39頁、第40頁）附卷可稽，足
    見被告確有施用第1 、2 級毒品海洛因、甲基安非他命各1
    次之事實，應可認定。
  (二)按海洛因施用入人體後水解還原成嗎啡，再循嗎啡之代謝方
    式排出體外，業據行政院衛生署藥物食品檢驗局73藥檢壹字
    第030221號函說明綦詳，且依醫學臨床實驗及根據英國藥學
    會出版Isolation and Indentification of Drugs一書第2
    版載明：口服或注射海洛因後可快速吸收，並於血液中迅速
    代謝成6 —乙醯嗎啡，然後轉變成嗎啡；再毒品施用後於尿
    液、血液中可檢出之最大時限，與施用劑量、施用頻率、施
    用方式、施用者飲水量之多寡、個人體質、檢體收集時間點
    及所用檢測方法之靈敏度等因素有關，因個案而異，一般於
    尿液中可檢出之最大時限，古柯鹼為施用後1 至4 天、海洛
    因為2 至4 天、嗎啡為2 至4 天、大麻為1 至10天、安非他
    命為1 至4 天、甲基安非他命為1 至5 天、MDMA為1 至4 天
    、MDA 為1 至4 天、Ketamine為2 至4 天等語，業經行政院
    衛生署管制藥品管理局92年7 月23日管檢字第0920005609號
    函載明明確。另純甲基安非他命之游離基為無色或淡黃色之
    油狀物，具輕微腥味、胺臭，而實際上甲基安非他命多以鹽
    酸鹽或硫酸鹽存在，形成白色、微帶苦味之結晶性粉末或似
    冰糖之片狀結晶，該結晶極易溶於水或酒精，目前國內發現
    的均為甲基安非他命之鹽酸鹽，可以口服、鼻吸、煙吸或注
    射等方式施用等語，亦經行政院衛生署管制藥品管理局93年
    2 月9 日管宣字第0930001092號函載明明確。是參酌前揭報
    告，被告自白於前揭時間分別有施用第2 級毒品甲基安非他
    命、第1 級毒品海洛因各1 次之犯行等語，核與事實相符，
    應堪採信。
  (三)另犯毒品危害防制條例第10條施用第1 級、第2 級毒品之罪
    者，檢察官應先聲請法院裁定將被告令送勒戒處所觀察、勒
    戒，經觀察、勒戒後，認有繼續施用毒品傾向者，應由檢察
    官聲請法院裁定將被告令入戒治處所施以強制戒治，且經強
    制戒治執行完畢釋放後，5 年內再犯第10條之罪，檢察官應
    依一般刑事訴訟程序予以起訴論罪科刑，此觀諸毒品危害防
    制條例第20條第1 項、第2 項、第23條第2 項前段規定自明
    。經查，被告前於97年間因施用毒品案件，經臺灣臺中地方
    法院以97年度毒聲字第857 號裁定送勒戒處所觀察、勒戒，
    經抗告由臺灣高等法院臺中分院以97年度毒抗字第1245號裁
    定駁回抗告確定後，認有繼續施用毒品之傾向，復經臺灣臺
    中地方法院以98年度毒聲字第129 號裁定令入戒治處所施以
    強制戒治已滿6 月，而無繼續執行必要，並於98年12月16日
    強制戒治執行完畢釋放，再由臺灣臺中地方法院檢察署檢察
    官以99年度戒毒偵字第11號為不起訴處分確定等情之事實，
    此有臺灣高等法院被告前案紀錄表、臺灣彰化地方法院檢察
    署刑案資料查註紀錄表各1 份附卷可參。被告前既曾因施用
    毒品案件，經強制戒治後，復因施用毒品，其於前開強制戒
    治執行完畢釋放後5 年內，各再犯本案施用第1 、2 級毒品
    罪，依毒品危害防制條例第23條第2 項之規定，均屬應依法
    論罪科刑之行為，依前開說明，本案被告上開所為，係於98
    年12月16日強制戒治執行完畢釋放後5 年內，各再犯毒品危
    害防制條例第10條第1 、2 項施用第1 、2 級毒品罪，本案
    事證明確，被告上開犯行，均應堪認定。
三、按海洛因、甲基安非他命分別為毒品危害防制條例第2 條第
    2 項第1 、2 款所明定之第1 、2 級毒品。核被告於犯罪事
    實欄一(一)部分所為，係犯毒品危害防制條例第10條第1 項之
    施用第1 級毒品罪；就犯罪事實欄一(二)部分所為，係犯毒品
    危害防制條例第10條第2 項之施用第2 級毒品罪。被告各次
    持有第1 、2 級毒品進而施用，其持有之低度行為分別為施
    用之高度行為所吸收，均不另論持有毒品之罪。被告所犯上
    開2 罪，罪名各別，行為互異，應分論併罰。又起訴書雖記
    載被告於100 年1 月6 日下午5 時47分為警採尿回溯前4 日
    內之某時，於不詳處所，施用第2 級毒品犯行，然業經公訴
    人於本院審理中更正起訴事實為犯罪事實欄一(一)所示時、地
    ，施用第2 級毒品甲基安非他命1 次，附此敘明。爰審酌被
    告前因施用毒品案件，經強制戒治執行完畢釋放後，仍未能
    徹底戒絕毒品，並於99年間因施用第1 級毒品案件，經本院
    以99年度訴字第925 號刑事判決判處有期徒刑7 月，經上訴
    由臺灣高等法院臺中分院於99年10月12日以99年度上訴字第
    1945號刑事判決駁回上訴，並於99年11月15日確定，現執行
    中【不構成累犯】等情，此有臺灣高等法院被告前案紀錄表
    、臺灣彰化地方法院檢察署刑案資料查註紀錄表各1 份存卷
    可考，復犯本案施用毒品罪，顯見其無戒毒悔改之意，惟念
    其施用毒品乃自戕一己之身體健康，尚未對他人造成危害，
    且犯後於本院審理中均已坦承犯行，態度尚可等一切情狀，
    各量處如主文所示之刑，並定其應執行之刑。
四、又刑分主刑及從刑，主刑如不成立，從刑即失其附麗；沒收
    為從刑之一種，自應附隨於主刑存在，故毒品危害防制條例
    第18條第1 項所謂「查獲」之第1 、2 級毒品，係指經有罪
    判決事實欄認定與被告犯罪事實有關之毒品而言（最高法院
    98年度臺上字第7330號判決要旨參照）。經查：
  (一)扣案之粉末1 包（驗前淨重0.0285公克，驗餘淨重0.0278公
    克），經送驗後係第1 級毒品海洛因，且係被告於犯罪事實
    欄一(二)所示之施用海洛因後所剩餘，均已如前述，且該包裝
    海洛因之塑膠袋均會有極微量海洛因殘留，亦經法務部調查
    局以93年3 月19日調科壹字第09300113060 號函釋明確，足
    徵業已無法與毒品析離，均屬違禁物，不問是否屬於犯人所
    有與否，依毒品危害防制條例第18條第1 項前段規定，併予
    宣告沒收銷燬之。又鑑定耗損之毒品，既已滅失，即無庸併
    予宣告沒收銷燬。
  (二)至扣案之注射針筒1 支係被告所有，且供前揭犯罪事實欄一
    (二)所示施用第1 級毒品海洛因所用之物，業經被告於本院審
    理中供明在卷，業如前述，爰依刑法第38條第1 項第2 款之
    規定，併予宣告沒收，併此敘明。
據上論斷，應依刑事訴訟法第273 條之1 第1 項、第299 條第1
項前段，毒品危害防制條例第10條第1 項、第2 項、第18條第1
項前段，刑法第11條、第47條第1 項、第38條第1 項第2 款、第
51條第5 款，判決如主文。
本案經檢察官詹喬偉到庭執行職務。
中    華    民    國   100    年    3     月    30    日
                  刑事第八庭    法  官  唐中興
以上證明與原本無異。
如不服本判決應於收受判決後10日內向本院提出上訴書狀，並應
敘述具體理由；其未敘述上訴理由者，應於上訴期間屆滿後20日
內向本院補提理由書（均須按他造當事人之人數附繕本）「切勿
逕送上級法院」。
中    華    民    國   100    年    3     月    30    日
                                書記官  黃國源
【附錄本案判決論罪科刑法條全文】：
毒品危害防制條例第10條
施用第1 級毒品者，處6 月以上5 年以下有期徒刑。
施用第2 級毒品者，處3 年以下有期徒刑。